【裁判字號】    90,易,161
【裁判日期】    900628
【裁判案由】    動產擔保交易法
【裁判全文】
臺灣花蓮地方法院刑事判決                            九十年度易字第一六一號
    公  訴  人  臺灣花蓮地方法院檢察署檢察官
    被      告  乙○
右列被告因違反動產擔保交易法案件，經檢察官提起公訴（九十年度偵字第四０九、
四一０號），本院判決如左：
    主  文
乙○無罪。
    理  由
一、公訴意旨略以：被告乙○於八十七年十二月十八日，以動產擔保交易附條件買賣
    之方式，向福灣企業股份有限公司 (下簡稱福灣公司）購買車牌號碼Ｕ六─五八
    六九號自用小客車，為動產擔保交易之債務人，分三十六期給付汽車價款，每月
    一期，標的物存放地點為花蓮縣民德四街三十二號。在價金未付清之前，標的物
    所有權仍屬於福灣公司所有，乙○僅得依約占有使用，不得任意遷移或為其他處
    分。乙○在取得標的物之後，自八十九年十一月二十日起拒不付款，且意圖為自
    己不法之利益，將該標的物遷移逃匿不知去向，致出賣人追索無著受有損害。因
    認被告涉有動產擔保交易法第三十八條之罪嫌云云。
二、按犯罪事實應依證據認定之，無證據不得推定其犯罪事實。刑事訴訟法第一百五
    十四條定有明文。又認定不利於被告之事實，須依積極證據，苟積極證據不足為
    不利於被告事實之認定時，即應為有利於被告之認定。最高法院三十年上字第八
    一六號著有判例可參。次按動產擔保交易法第三十八條之罪，以動產擔保交易之
    債務人主觀上有不法利益之意圖，客觀上並有將標的物遷移之行為始克當之。
三、訊之被告乙○固坦承以動產擔保交易附條件買賣之方式向告訴人福灣公司購買前
    開汽車，惟堅詞否認有何犯行，辯稱：「該車沒有遷移，是去年九月或十月間放
    在福特汽車修車廠內，因為出車禍的關係。後來因為保險的事導致車輛沒有修，
    之後我因離開花蓮，所以不曉得告訴人在找車。我因經濟發生問題，以致沒有如
    期繳款。我收到起訴書之後，再加上朋友告知才知此事，我立刻跟公司聯絡談和
    解事宜，有先付一期車款，公司說等車子拍賣後，再補差額」等語。經查，本件
    公訴人認被告涉犯上開罪嫌，無非以告訴代理人盧慧珍之指訴及附條件買賣契約
    書、動產擔保交易附條件買賣設定登記申請書為論據。然查，本件附條件買賣合
    約係由告訴人福灣公司片面事先擬妥，交由被告簽章，屬定型化契約，有該合約
    影本附卷可稽，足見被告於購買車輛時，就契約內容並無商議餘地，而系爭動產
    擔保交易附條件買賣設定登記申請書中僅記載「車輛所在地：同債務人地址或營
    業所」，附條件買賣契約書中並未就被告使用該車之地域有所限制約定。又本件
    動產擔保交易標的為汽車，係屬交通工具，供吾人日常生活代步之用，本具移動
    性，恆隨使用者生活領域變動而異其使用範圍，凡以附條件買賣方式購車者，莫
    不以該車為交通工具而於價款付清前駕駛占有該車為目的，本難限制車輛應固定
    放置某一地點，是以若買受人在其合理使用範圍內移動車輛，應難以認定其惡意
    將標的物遷移而違法。況查，上開Ｕ六─五八六九號自用小客車（該車重領牌照
    為Ｑ四─一五八五號）係福灣公司派員自保養廠取回，此據告訴代理人顏旭南到
    庭證述在卷，嗣經福灣公司查證，該車輛確實因車禍撞毀停放在福特經銷商東鉦
    汽車保養廠，此有福灣公司九十年五月二十五日陳報狀及車輛維修資料單一紙在
    卷可稽，且被告業與福灣公司達成和解，有和解書一份附卷可佐，顯見該車輛未
    遭被告惡意遷移、藏匿或為其他處分之情事，被告使用該車應尚符合理之範圍，
    雖告訴代理人盧慧珍於偵查中陳稱：找不到乙○貸款所購買之車輛等語，然依汽
    車本質具移動性，且被告購車之初即為使用該車觀之，仍不足證明被告有遷移標
    的物車輛之行為。至附條件買賣合約、動產擔保交易附條件買賣設定登記申請書
    等，僅能證明被告確有訂立本件附條件買賣契約之事實而已，尚不足資為被告有
    罪之認定，無待贅論。
四、綜上所述，被告並無意圖不法利益而將本件車輛遷移之行為甚明，揆諸前揭說明
    ，自不得論以動產擔保交易法第三十八條之罪。本件純係因被告未能按期繳款所
    起，屬民事債務糾葛。此外，復查無其他極積證據足資證明被告有何公訴人所指
    之犯行，不能證明被告犯罪，自應為無罪判決之諭知。
五、另被告甲○○經合法傳喚，無正當理由不到庭，嗣其到案後再行審結。
據上論斷，應依刑事訴訟法第三百零一條第一項，判決如主文。
本案經檢察官李子春到庭執行職務。
中      華      民      國    九十      年      六      月    二十八    日
                                臺灣花蓮地方法院刑事庭
                                      法  官  鄭  培  麗
右正本證明與原本無異。
如對本判決不服，應於送達後十日內，向本院提出上訴狀。（應抄附繕本）告訴人或
被害人如對於本判決不服者，應具備理由請求檢察官上訴，其上訴期間之計算係以檢
察官收受判決正本之日期為準。
                                     法院書記官
中      華      民      國    九十      年      七      月      二      日


司法院資訊處製作；財團法人民間司法改革基金會備份。
